臺灣桃園地方法院刑事判決　　　　　　　　　　　　九十二年度訴字第一一四四號
　　公　訴　人　臺灣桃園地方法院檢察署檢察官
　　被　　　告　丙○○
右列被告因強盜案件，經檢察官提起公訴（九十一年度偵字第一一二九五號），本院
判決如左：
    主  文
丙○○無罪。
    理  由
一、公訴意旨略以：被告丙○○於民國（下同）九十一年六月十四日十七時三十分許
    ，駕駛車牌號碼五Ｆ－一○七二號自用小貨車至桃園縣平鎮市○○路○段三五○
    號一六八火鍋店旁之倉庫邊，下車進入該倉庫內，竊取丁○○所有之小型發電機
    一部，適甲○○於被告丙○○進入該倉庫時發覺，立即呼叫該店現場負責人即告
    訴人乙○○。告訴人乙○○前往查看，見被告丙○○正在搬運上開發電機，上前
    質問，詎被告丙○○為脫免逮捕，竟自上開車輛後取出菜刀一把，對告訴人乙○○揮舞，並恫稱：若追，就砍等語，旋駕上開車輛逃逸，乙○○亦騎機車自後追
    捕，迨被告丙○○開車逃逸至桃園縣平鎮市○○路某巷，為告訴人乙○○及不詳
    路人數名追及，為脫免逮捕，被告丙○○復持刀揮舞，然為不詳路人持木棍將被
    告丙○○菜刀打落，遭路人及告訴人乙○○制服，旋將被告丙○○帶回上址「一
    六八火鍋店」報警處理始知上情，因認被告丙○○涉犯刑法第三百二十九條準強
    盜罪、刑法第三百三十條第一項加重強盜罪嫌。
二、公訴人認被告涉有上開強盜等犯行，無非係以告訴人即「一六八火鍋店」現場負
    責人乙○○之指訴（見偵卷第九頁反面、第三十四頁反面）、證人即案發當時於
    一六八火鍋店施工工人甲○○、黃李桓、被竊發電機所有權人丁○○之證述及扣
    案菜刀乙把為論據。
三、按刑法準強盜罪，係以竊盜或搶奪為前提，在脫免逮捕之情形，其竊盜或搶奪既
    遂者，即以強盜既遂論，如竊盜或搶奪為未遂，即以強盜未遂論，但竊盜或搶奪
    不成立時，雖有脫免逮捕而當場施以強暴、脅迫之情形，除可能成立他罪外，不
    能以準強盜罪論（最高法院六十八年台上字第二七七二號判例意旨參照）。次按
    犯罪事實，應依證據認定之，無證據不得推定其犯罪事實。次不能證明被告犯罪
    者，應諭知無罪之判決，刑事訴訟法第一百五十四條第二項、第三百零一條第一
    項分別定有明文。復事實之認定，應憑證據，如未能發現相當證據，或證據不足
    以證明，自不能以推測或擬制之方法，為裁判基礎（最高法院四十年台上字第八
    六號判例參照）。又告訴人之告訴，係以使被告受刑事訴追為目的，是其陳述是
    否與事實相符，仍應調查其他證據以資審認（最高法院五十二年台上字第一三○○號判例可資參照。
四、經查：
（一）訊據被告丙○○矢口否認右揭犯行，辯稱：伊未偷竊，亦未為了脫免逮捕而揮
      舞菜刀，否則就不會隨乙○○回「一六八火鍋店」等語。
（二）告訴人乙○○固於警訊、偵查時指訴：當時適逢「一六八火鍋店」裝修，倉庫
      大門未鎖歹徒趁機進入倉庫，徒手搬起發電機；我過去要問他（丙○○）為何
      拿發電機，他放下發電機開車走云云。但查，告訴人乙○○聽聞證人甲○○喊
      叫有人進入「一六八火鍋店」旁倉庫偷東西，到乙○○看到被告搬發電機時隔
      僅約一分鍾；而上開「一六八火鍋店」旁倉庫內，有六個小房間，六個以夾板
      做的小門都有啦叭鎖上鎖，發電機放在進入倉庫門內第一個房間內，且在本件
      案發前，六個小門門鎖都是完好的，於被告進入竊取發電機後，即全被破壞等
      情，業據告訴人乙○○於本院審理行交互詰問時，指稱：「（那時倉庫大門有
      無上鎖？）倉庫沒有門，但是進去有六個房間，六個房間都有鎖。」、「（發
      電機放在何處？）倉庫進去右邊第一間房間。」、「（六間房間的鎖都是完好
      的？）六個都是喇叭鎖，都是完好的。」、「（鎖有被破壞？）門是夾板做的
      ，很容易被破壞。」、「門鎖在被告去之前是完好的，被告去之後就被破壞了
      ？）是。」、「（從甲○○跟你說有人進去偷東西到你出來看到被告搬東西時
      間隔多久？）我從鐵皮屋出來不用一分鐘就可以看到。」等語（見本院卷第一
      一九頁至第一二一頁）。惟縱如告訴人乙○○所言，其係親眼目擊被告從倉庫
      搬取發電機走出，然因其復稱倉庫內共有六個門鎖，於被告進入後全部被破壞
      ，亦證稱其曾聽聞另一證人甲○○說有人進去倉庫偷東西，到出來看到被告搬
      東西時僅不到一分鐘（一度陳稱：不到三十秒，見本院卷第一七五頁）。則衡
      諸常情，被告如何能於進入到倉庫不到一分鐘時間內，破壞六個門鎖？此不僅
      時間上不容許，更遑論為一般人生理體力所無法達成；況且被告又如何能如此
      短時間內，搜尋六個房間，而竊取發電機？故告訴人所指訴，顯悖於日常生活
      經驗法則，其真實性實值合理懷疑。
（三）另本件並未查扣遭竊發電機，且告訴人乙○○始終無法提出遭竊發電機照片以
      供本院調查審認，並陳稱：遭竊發電機是一般夜市擺攤用的發電機，且已出借
      ，無法確定被告所竊取的是那一部發電機云云（見本院卷第一八五頁），則該
      遭竊發電機，既尚在告訴人老闆丁○○管領中，為何無法拍得照片，以供審認
      ，其理安哉？復觀之，告訴人乙○○於本院審理時一再指稱被告確有竊取發電
      機，並描述發電機外觀高約二尺、長八十公分，豬肝紅色（暗紅色）（見本院
      卷第一七四頁）。證人即事後據報到場處理員警徐哲明於本院審理時卻證稱：
      我們到場後根據乙○○描述後，去尋看發電機，是橘紅色等語（見本院第一九
      ０頁）自明。則告訴人乙○○所指訴失竊發電機最明顯特徵，即外觀顏色，卻
      與告訴人指認給到場處理員警徐哲明查看，證人徐哲明所陳述顏色不相一致。
      是告訴人既指稱，其親眼目擊被告竊取發電機，為何指訴發電機外觀顏色，與
      其陳述給到場處理員警查看之外觀顏色不同。故自難遽任被告確有竊取發電機
      之犯行。
（四）雖證人即承辦員警徐哲明於本院審理時證稱：將被告帶回派出所後，再與另一
      同事回到現場拍照，因為當天用立可拍相機拍攝卷附四張照片（見偵卷第十一
      頁、第十二頁）後，因底片不夠，用另一部照相機，拍攝小貨車停車位置及發
      電機位置，但是後來照相機，被其他同事拿去使用，回來時底片就不見了云云
      （見本院卷第一九一頁）。然查，證人徐哲明從事警察工作以達十三年之久，
      已據其陳稱在卷（見本院卷第一九五頁），堪認為久任刑事偵查工作之人員。
      且本件警方係以被告涉嫌準強盜案件移送檢察官偵辦，亦有卷附桃園縣警察局
      平鎮分局刑事案件報告書足佐（見偵卷第一頁），然遍查卷內，並無告訴人或
      被害人領回贓證物相關文件、或遭竊發電機照片，為何對於如此重大案件，相
      關證物均付之闕如。自難僅憑告訴人乙○○上述有瑕疵之指訴即遽認被告有竊
      取發電機之犯行。
（五）又告訴人乙○○對於被告究否於案發後第一時間即舞菜刀反抗，及當時被告有
      無出言恐嚇告訴人等情，告訴人指訴亦前後不一。查告訴人乙○○於警詢時證
      稱：「（你於何時、地，遭何人強盜何物？）我於九十一年六月十四日十七時
      三十分許，在我所開設之一六八火鍋店（平鎮市○○路○段三五○號旁）之倉
      庫，發現乙名竊賊，正欲竊取倉庫內之發電機時，我大喊『小偷』，該竊賊即
      把發電機置於一旁，從所駕駛之自小貨五Ｆ－一○七二號後車斗上拿出乙把菜
      刀，防止我上前逮捕他。後來該竊嫌即駕上五Ｆ－一○七二號車逃逸，我騎機
      車尾隨，至平鎮市○○路時，我將竊嫌攔停後，由路人與我共同將他逮捕，並
      訴警偵辦。」等語（見偵卷第九頁正、反面）；迨於偵訊時則稱：「（經過？
      ）當時我與工人正在工作，約十人，『後來看到丙○○把車停在倉庫旁』，後
      看到他搬發電機，我過去要問他為何拿發電機，他放下發電機開車走，叫他下
      來他都不下來，我騎機車追他，邊喊『小偷』‧‧‧」等語（見偵卷第三十三
      頁反面至第三十四頁）；於本院審理時亦證稱：「（案發經過？）當時我在另
      外一棟工地裡面，因為我是一六八火鍋店現場的負責人，工人在屋頂上施工，
      後來甲○○在屋頂上施工，看到有人在偷發電機，因為我是在甲○○工作的屋
      頂的另外一棟房子的底下，但是兩棟房子是連接的，所以我就跑過去倉庫那邊
      ，當時被告已經把發電機搬到他的小客車的旁邊，我看到被告後叫他停下來，
      他一看到我過去就跑上他的小客車開車走了，所以我就騎摩托車從後追趕並沿
      路喊小偷追趕他。‧‧‧」等語（見本院卷第二十七頁），可知告訴人對於被
      告究否於案發後第一時間即舞刀反抗，證詞前後不一。按一般經驗法則，一般
      人對於他人持刀揮舞抵抗，必心有驚恐，印象深刻，故於連續陳述時，必當詳
      加描述，然證人在偵訊或本院訊問連續陳述時，卻均漏未陳述，有悖常情，且
      誠如告訴人所言，既係因他人呼叫後始知有竊賊並奪門而出，又何於偵訊中證
      言『看到』被告將車停放於倉庫旁之舉？可知告訴人證詞前後扞格，互有抵觸
      ，再者，若果如告訴人所述看到被告無故駕車停放其廣場內倉庫旁，並下車進
      入其倉庫內，為何未當場制止？卻任由其進入倉庫？亦非符常情；告訴人並於
      警詢時證稱：「（竊嫌於逃脫時，有無持菜刀揮、砍？）竊嫌被我發現時，隨
      即跑到五Ｆ－一○七二號自小貨車旁，『後車斗上』拿出乙把菜刀，並稱：『
      我若追他，他就砍我等語，且手上揮舞菜刀。」等語（見偵卷第十頁）；迨於
      偵訊時改稱：「（在倉庫那時，『邱』火明有拿出菜刀？）有，他坐在駕駛座
      那，窗戶打開小縫，聽不清楚他說的話。」等語（見偵卷第五十三頁反面）；
      於本院審理時證稱：「（當時你看到被告時有無與被告交談？）他當時車窗是
      搖下來的，我跟他說不要走，他就拿起菜刀揮舞，說不要追了。」、「（當時
      他拿菜刀時人在車上、車下？）已經在車上了，看到我過去他就趕快上車了。
      」等語（見本院卷第一一八頁至第一一九頁），被告究否於未上車前即舞刀或
      上車後始舞刀？被告究有無出言恫嚇？證述亦前後不一。
（六）次核證人即案發時於一六八火鍋店施工工人甲○○於偵訊時證稱：「（他出來
      後發生何事？）我看到『林』（乙○○）伸手要去攔他那台車，他加油很快就
      衝過去。」、「（車是對準『林』撞過或要閃過他？）他直接衝過去，『林』
      閃走，就騎機車去追‧‧‧。」云云（見偵卷第三十九頁反面至第四十頁）；
      於本院審理時證稱：「（有無目擊被告偷東西的經過？）‧‧‧被告當時想要
      開車衝撞擋住他去路的乙○○‧‧‧」云云（見本院卷第三十頁至第三十一頁
      ）。衡諸證人甲○○所言，若被告果有衝撞乙○○之舉，按一般經驗及論理法
      則，告訴人乙○○必當受到驚嚇，而於事後陳述時，必當多所描述為是，但查
      告訴人乙○○於警訊、偵訊及本院審理時，卻隻字未提此事。再者，甲○○又
      未曾目擊被告對告訴人乙○○有揮刀拒捕之舉，則告訴人是否果受到被告駕車
      衝撞或被告揮刀拒捕施強暴脅迫之舉，即有可疑。另證人即案發時於現場裝設
      鐵皮屋之工人黃李桓雖於偵訊時證稱：「（經過？）聽到車子後退聲音很大，
      爭吵說：『你把刀子放下來』，後來我未出去就不知道。」云云（見偵卷第三
      十五頁），惟按一般經驗法則，車輛後退聲明顯不同於車輛前進聲，證人甲○○所言被告「駕車衝撞」係指「車輛前進」之舉，與證人黃李桓所述「車輛後
      退」聲顯有差異。又告訴人乙○○於本院審理時證稱：「（當天你聽到甲○○
      喊你，內容是什麼？）好像有人偷東西叫我去看看。」、「（當時甲○○與你
      距離多遠？）當時甲○○在淺咖啡色建物屋頂，我在紅色鐵皮屋裡面。」、「
      （你聽到甲○○這樣告訴你之後，你如何處理？）我直接過去照片中的另外一
      棟綠色鐵皮屋那邊看。」、「（紅色鐵皮屋的門到倉庫入口有多遠？）約二十
      公尺到三十公尺‧‧‧」云云（見本院卷第一一六頁、第一一七頁、第一二三
      頁至第一二四頁），而證人甲○○於本院審理時證稱：「（你工作的屋頂平台
      距離倉庫入口多遠？）詳細的距離我不清楚，約一百多公尺。」云云（見本院
      卷第一二五頁）。可知，案發當時證人黃李桓係於鐵皮屋內，並未親眼目睹案
      發經過，並有牆壁等物阻隔聲音之傳遞，且鐵皮屋距案發現場倉庫達二、三十
      公尺之遙，有現場照片十四幀附卷可憑（見本院卷第九十六頁至第九十八頁、
      第一三三頁至第一三六頁），則黃李桓是否果可聽見爭執聲，即有可疑；同理
      ，告訴人乙○○案發時係於屋內，有牆壁等物阻隔聲音之傳遞，而證人甲○○
      於屋外頂樓呼喊，或受風力阻隔聲音傳遞，則告訴人乙○○是否果可聽見證人
      甲○○於屋外百公尺外之呼叫聲，即有可疑。
（七）另被告經本院送法務部調查局測謊結果：「丙○○稱未持刀反抗。上述問題
      經測試無情緒波動反應，研判未說謊。未潛入被害人倉庫內行竊。問題二經
      測試未獲有效反應圖形，無法研判有無說謊。」等情，有法務部調查局九十二
      年十二月二十四日調科參字第０九二００四七五八九０號測謊報告書乙份附卷
      可稽（見本院卷第九十九頁至第一一○頁）。次查扣案菜刀上未有被告指紋，
      亦有內政部警政署刑事警察局鑑驗書九十二年十二月五日行紋字第○九二○二
      二六三七七號函在卷可稽（見本院卷第八十四頁），是被告並未持刀揮舞脫免
      逮捕，堪與採信。互核前述證人之詞，互有齟齬，不合常情，且無被竊發電機
      之相關照片以佐被告竊盜犯行，故難憑以對被告為不利之認定。末查，被告對
      告訴人質疑，其為何駕車到「一六八火鍋店」旁倉庫，及對告訴人乙○○、證
      人徐哲明指稱：被告自中壢市○○路載運飼料欲回平鎮市○○路住處，無需繞
      行平鎮市○○路等情，均無法提出合理解釋，惟辯稱：是因塞車尿急，欲到附
      近小便云云。惟按認定犯罪事實應依證據，為刑事訴訟法所明定，故被告否認
      犯罪事實所持之辯解，縱屬不能成立，仍非有積極證據足以證明其犯罪行為，
      不能遽為有罪之認定（最高法院三十年上字第一八三一號判例意旨參照）。被
      告對於上開問題之辯解，縱無法自圓其說，並悖於常情，惟揆諸上開判例意旨
      ，於別無其他積極證據足資證明被告犯行之情形，自難據論以被告罪責。
（八）我國刑事訴訟制度業已修正為以當事人進行主義為主，職權進行主義為輔，檢
      察官立於原告之地位，其對於被告之犯罪事實，本負有實質舉證之義務，且刑
      事被告原無自證無罪之義務，其在訴訟上所為之辯解，只須達於對起訴事證提
      出合理質疑之程度為已足，檢察官如對被告所舉反證仍有爭執，即應依照刑事
      訴訟法第一百六十一條規定，自負實質舉證說服之責任，檢察官所舉證據尚未
      足使法院產生有罪之心證，自屬不能證明被告犯罪，揆諸上開說明自應為被告
      無罪諭知。
據上論結，應依刑事訴訟法第三百零一條第一項，判決如主文。
本案經檢察官何祖舜到庭執行職務。
中      華      民      國      九十三     年     三     月    十八     日
                                 臺灣桃園地方法院刑事第五庭
                                    審判長法  官  潘政宏
                                          法  官  許泰誠
                                          法  官  邱滋杉
右正本證明與原本無異。
如不服本判決，應於送達後十日內，向本院提出上訴狀。
                                          書記官  高文靜
中      華      民      國      九十三     年     三     月    十八     日
